臺灣高雄地方法院刑事判決　　　　　　　96年度訴字第2705號
　　公　訴　人　臺灣高雄地方法院檢察署檢察官
　　被　　　告　乙○○
　　　　　　　　　　　　現於臺灣高雄第二監獄執行中
上列被告因毒品危害防制條例案件，經檢察官提起公訴（96年度
毒偵字第3692號），及檢察官移送併辦（96年度毒偵字第4832號
），被告經訊問後為有罪之陳述，本院合議庭裁定由受命法官獨
任進行簡式審判程序，並判決如下：
    主  文
乙○○施用第一級毒品，處有期徒刑捌月，扣案如附表所示之物
沒收銷燬之。減為有期徒刑肆月，如易科罰金，以新臺幣壹仟元
折算壹日。
    事實及理由
一、本件被告乙○○所犯係死刑、無期徒刑、最輕本刑為3 年以
    上有期徒刑以外之罪，其於準備程序中就被訴事實為有罪之
    陳述，經審判長告知簡式審判程序之旨，並聽取公訴人及被
    告之意見後，本院合議庭認宜進行簡式審判程序，依刑事訴
    訟法第273 條之1 第1 項規定，合議裁定由受命法官獨任進
    行簡式審判程序，合先敘明。
二、乙○○前因施用毒品案件，經本院94年度毒聲字第227 號裁
    定送觀察勒戒，甫於民國94年3 月30日因無繼續施用傾向出
    所。詎仍不知悔改，乙○○明知海洛因為毒品危害防制條例
    第2 條第2 項第1 款明定之第一級毒品，不得施用或持有，
    復基於施用第一級毒品之犯意，於96年2 月3 日9 時至10時
    中間某時，在高雄市○○區○○路旁邊工地，將海洛因摻入
    香菸方式，施用海洛因1 次。嗣於96年2 月3 日11時20分許
    ，在高雄市○○區○○路276 號前警查獲，並扣得附表所示
    之物，並經乙○○同意採尿送驗後，查獲上情。案經高雄市
    政府警察局小港分局報告臺灣高雄地方法院檢察署檢察官偵
    查起訴。
三、本件證據部分除補充：「被告於本院準備程序及審判程序中
    之陳述」、「刪除起訴書所載之不起訴處分書」，餘均引用
    檢察官起訴書所載（如附件）。訊據被告對上揭事實坦承不
    諱，且其為警查獲時所採取之尿液，經送請高雄市立凱旋醫
    院檢驗結果，呈嗎啡陽性反應，此有該醫院96年2 月12日濫
    用藥物尿液檢驗報告、姓名對照表附卷可查（見96年度毒偵
    字第1539號卷第31、32頁），又扣案如附表所示之物，經送
    請法務部調查局鑑定，確係海洛因無訛（合計淨重1.96公克
    ，含海洛因殘渣之空包裝重0.72公克），此有該局96年3 月
    16日調科壹字第09623022490 號鑑定書在卷可查（見96年度
    毒偵字第1539號卷第34-1頁，足認被告之自白有於96年2 月
    3 日施用第一級毒品乙節與事實相符，本件事證明確，被告
    施用第一級毒品海洛因之事實，堪以認定。被告曾因施用毒
    品案件，經本院94年度毒聲字第227 號裁定送觀察勒戒，甫
    於94年3 月30日因無繼續施用傾向出所，其於觀察勒戒期滿
    後5 年內再犯本案施用毒品罪，應依法論科。至於被告雖於
    偵訊中稱自96年1 月3 日起開始施用第一級毒品，而於本院
    審理中稱每天都有施用第一級毒品，有時每天1 、2 次云云
    （見本院96年7 月26日準備程序筆錄第2 頁），然上開事實
    除被告之自白外，復無其他具體事證足供本院認定被告有自
    96年1 月3 日起至96年2 月3 日本次查獲前止有多次施用第
    一級毒品之事實，本院認本件被告施用第一級毒品之時間應
    以被告自稱之本件查獲採尿前最後1 次施用第一級毒品之時
    間為可採，附此敘明。
四、核被告乙○○所為，係犯毒品危害防制條例第10條第1 項之
    施用第一級毒品罪。被告為供施用而持有第一級毒品海洛因
    ，其於施用前後持有海洛因之低度行為，應為施用之高度行
    為所吸收，不另論罪。爰審酌被告前因施用毒品之犯行，經
    歷觀察勒戒，仍無法戒除施用毒品之惡習，猶再度施用毒品
    ，無視於毒品對於自身健康之嚴重傷害及國家對於杜絕毒品
    犯罪之禁令，惟因施用毒品本身係屬自戕行為，對於社會所
    產生之潛在危害性尚屬輕微，且被告犯罪後業經坦承施用犯
    行，犯後態度尚可等一切情狀，量處如主文所示之刑，以示
    懲儆。查被告乙○○於上開時間所犯施用第一級毒品犯行，
    係在96年4 月24日以前，合於減刑條件，應並予宣告減刑如
    主文所示，並諭知易科罰金之折算標準，附此敘明。
五、扣案如附表所示之物，經送請法務部調查局鑑定，確係海洛
    因無訛，前已敘明，另上開扣案物中沾有海洛因殘渣之包裝
    袋，因難與海洛因析離，自應視為海洛因之一部，均經依毒
    品危害防制條例第18條第1 項前段之規定沒收銷燬之。
六、關於台灣高雄地方法院檢察署96年度毒偵字第4832號併辦部
    分：
（一）併案意旨略以：被告乙○○前因施用毒品案件，經法院裁
      定送勒戒處所施以觀察、勒戒後，認無繼續施用毒品之傾
      向，於94年間釋放出所，並經台灣高雄地方法院檢察署檢
      察官於同年3 月29日，以93年度毒偵字第7739號為不起訴
      處分確定。詎猶不知悔改，復基於施用第一級毒品之犯意
      ，於96年5 月16日12時30分許，在停放於高雄市○○區○
      ○路上紅毛港附近車牌號碼6993－FA號之自用小客車內，
      以摻入香煙內燃火吸食煙霧方式，施用第一級毒品海洛因
      1 次。嗣於同日16時25分許，在同市區○○路上之社教館
      前為警查獲，並扣得其持有之第一級毒品海洛因2 小包（
      共毛重1.0 公克），俟經採尿送驗，檢驗結果則呈嗎啡陽
      性反應，而悉上情。因認被告乙○○涉犯毒品危害防制條
      例第10條第1項之罪嫌。
（二）併辦意旨認被告於96年5 月16日所犯之施用第一級毒品罪
      與96年2 月3 日所犯之施用第一級毒品罪間係屬集合犯關
      係，惟按多次施用毒品之行為，是否必須獨立加以評價，
      應審酌行為人各次施用毒品，是否係出於單一行為決意、
      施用時間之密接性、地點及方式是否相同、施用毒品之種
      類是否同一等等，進而多次實施同一構成要件行為為斷。
      倘依卷證資料，可以認定行為人先後施用毒品確係出於個
      別、單獨之行為決意（例如：長期施用安非他命、偶而施
      用一次MDMA；或施用海洛因後業已接受戒癮治療、經過相
      當時間後再行施用者），或施用時間有間、並非密接，地
      點及方式並非相同等情形，自應分別論以數罪為當；倘行
      為人係基於單一行為決意，而反覆多次施用毒品，由於其
      係本諸單一意思決定、實施相同構成要件之罪，各行為間
      彼此間具有密接關連性，侵害法益內容亦屬同一，始應包
      括論以一罪、即以法律上一罪加以評價，並視其犯罪程度
      之差異（如施用次數、施用期間等），而科予適當之刑，
      方符罪刑相當、適當評價原則。
（三）經查：
1、本件被告被訴犯罪時間為96年2 月3 日，與檢察官併案意旨
   所稱被告施用毒品時間兩者相距至少3 月，自非密接，況被
   告於本院審理中自承：我施用海洛因頻率不一定，有海洛因
   就施用，沒有就沒有施用等語，且卷內除上開2 次查獲之事
   證外，並無證據證明上開2 次查獲被告施用第一級毒品之犯
   行間有何時間上之密接性，其非集合犯已屬顯然。
2、再者，被告各次施用毒品之行為，縱認有其時間上之密接性
   ，然無論依社會通念或物理性質觀之，均非無法分割，仍係
   可分之數行為。施用毒品之行為，固常有因成癮及毒品依賴
   而反覆為之之情形，惟此類型之犯罪是否另以單獨一罪之方
   式規範之，乃應否另行立法之問題。申言之，犯罪行為是否
   為「集合犯」之一罪，係由法定犯罪構成要件內容觀察論斷
   ，與該犯罪行為於生活經驗上是否通常具有反覆性、常習性
   或成癮性並不相涉。某犯罪在生活經驗上是否通常具有反覆
   性、常習性、職業性或成癮性而應獨立成為另一犯罪構成要
   件類型，以刑法為一次評價，論以一罪，乃立法評價的問題
   。法院於具體案件之審判，自不得脫離法定犯罪構成要件要
   素之規範，而逕將生活經驗上通常具有反覆性、常習性、職
   業性或成癮性之多次犯罪行為，論以集合犯之一罪。準此，
   現行毒品危害防制條例第10條第1 項、第2 項之規定，係以
   「施用」毒品為犯罪構成要件，而非以反覆施用毒品成癮為
   構成要件，故無論是否反覆施用毒品成癮，均有該條項之適
   用，其罪數仍應以被告之施用行為數為判斷基準。自不得因
   施用毒品者常有反覆施用而成癮之情形，即逕將此條項之犯
   罪構成要件解為係針對反覆施用毒品成癮者而為之規定，而
   謂施用毒品成癮者反覆所為之數次施用毒品行為係常習犯之
   包括一罪。
3、再者，被告上開數次施用第二級毒品之犯行均分別經警查獲
   ，其犯意已然切斷，是客觀上實難認定被告自始即係基於單
   一之行為決意，應無集合犯之實質上一罪關係。本件併辦部
   分與起訴部分犯行既不成立集合犯實質一罪關係，自非起訴
   效力所及，本院亦無從併予審理，應退由檢察官依法處理，
   併予明。
據上論斷，應依刑事訴訟法第273 條之1 第1 項、第299 條第1
項前段、第310 條之2 、第454 條第2 項，毒品危害防制條例第
10條第1 項、第18條第1 項前段，刑法第11條、第41條第1 項前
段，中華民國96年罪犯減刑條例第2 條第1 項第3 款、第7 條、
第9 條判決如主文。
本案經檢察官甲○○到庭執行職務。
中　　華　　民　　國　　96　　年　　 7　　月　　31　　日
                  刑事第二庭  法　官  何佩陵
以上正本證明與原本無異。
如不服本判決，應於判決送達後10日內，向本院提出上訴狀。
中　　華　　民　　國　　96　　年　　 7　　月　　31　　日
                              書記官  張家瑜
附表：
海洛因2 包（合計淨重1.96公克，含海洛因殘渣之空包裝重0.72
公克）
附錄本案所犯法條：
毒品危害防制條例第10條
施用第一級毒品者，處6 月以上5 年以下有期徒刑。
